【裁判字號】    89,上訴,3291
【裁判日期】    890822
【裁判案由】    公共危險
【裁判全文】
臺灣高等法院刑事判決                          八十九年度上訴字第三二九一號
    上  訴  人  臺灣臺北地方法院檢察署檢察官
    被      告  甲○○
右上訴人因被告公共危險案件，不服臺灣臺北地方法院八十九年度訴字第五二０號，
中華民國八十九年八月二十二日第一審判決（起訴案號：臺灣臺北地方法院檢察署
八十九年度偵字第二五二六號）提起上訴，本院判決如左：
    主  文
上訴駁回。
    理  由
一、公訴意旨略以：被告甲○○於民國八十八年十二月十日凌晨一時許，在台北市○
    ○○路○段六十巷二號十樓之十丙○○住處，因與丙○○發生口角，竟將置於該
    處所走道之瓦斯桶（同樓層之十三乙○○所有）上之橡皮管拔除後，移至上址之
    門口並點燃瓦斯，放火欲燒燬現供人使用之住宅，於燒損鐵門及紗窗後，為鄰居
    發現及時撲滅火勢而未得逞，因認被告涉犯刑法第一百七十三條第三項、第一項
    之放火燒燬現供人使用之住宅之未遂罪嫌。
二、按犯罪事實應依證據認定之，無證據不得推定其犯罪事實；另不能證明被告犯罪
    者，應諭知無罪之判決，刑事訴訟法第一百五十四條、第三百零一條第一項分別
    定有明文。又刑事訴訟法上認定犯罪事實所憑之證據，雖不以直接證據為限，間
    接證據亦包括在內，然而無論直接或間接證據，其為訴訟上之證明，須於通常一
    般之人均不至有所懷疑，而得確信其為真實之程度者，始得據為有罪之認定，惟
    採用間接證據時，必其所成立之證據，在直接關係上，雖僅足以證明他項事實，
    而由此他項事實，本於推理之作用，足以證明待證事項者，方為合法，若係憑空
    之推想，則尚非間接證據，且如未發現相當證據，或證據不足以證明，自不能以
    推測或擬制之方法，以為裁判之基礎，最高法院分別有七十六年台上字第四九八
    六號、三十二年上字六七號、四十年台上字第八六號判例可資參照。
三、訊據被告否認有何公共危險犯行，辯稱：伊當日坐計程車，經由計程車司機之介
    紹，得知該址在從事馬殺雞，伊乃付款予一不詳姓名之人，由該員帶至上址，伊
    只與小姐說幾句，後來小姐叫人打伊，伊即離開該址，但並未放火等語。
四、查本件被告確於案發當時前往上址，因與被害人丙○○發生爭執，嗣莊女憤而關
    門外出，旋莊女所賃居之房屋大門即遭人以瓦斯放火等情，業據被害人丙○○、
    證人王聖賢、乙○○等證述綦詳；然查：證人王聖賢於警訊時先則證稱：其在八
    十八年十二月十日凌晨一時十分左右，在所住台北市○○○路○段六十巷二樓十
    樓看電視，突然聞到瓦斯味，開門查看看見十樓之十鐵門紗窗著火，門前放一瓶
    瓦斯桶，電梯門前站一名男子，伊問說你在幹麼，該男子拔腿就跑，伊就打電話
    報警，該男子約五十歲，身高約一百六十公分，瘦弱，操本省口音，印象模糊不
    太能指認，另外在九日晚上十一時左右，即有三個姓名不詳之男女為了債務在吵
    架，持續約一個多小時左右，當時並未看見縱火之男子等語（見偵查卷第二一、
    二二頁）。於台北市刑警大隊警訊時證稱：在當日凌晨一時十分許，聽到外面有
    嘶嘶的聲音，又聞到瓦斯味，所以開門查看，發現十樓之十鐵門著火，就打電話
    報警，伊本來是在睡覺，當時是被外面約三、四名男女吵架的聲音吵醒才起床看
    電視；開門後發現一名男子站在電梯前，並轉頭過來對伊喂了一聲，伊想可能是
    該男子涉嫌縱火，就說你在幹麼，該男子拔腿就跑，該男子年紀約五十歲，身高
    約一百六十公分，身裁瘦弱，皮膚黑，操台語口音，聲音與之前其聽到外面吵架
    其中一人的聲音一樣，身穿藍色牛仔褲云云（見偵查卷第五十五頁）。雖其在臺
    北市刑警大隊偵七隊訊問時並當場指認該放火之人即為被告（「他的身材、口音
    、穿著與當時火災現場之可疑男子是一樣的。至於臉孔部分因我當時緊張有點模
    糊，但與甲○○的臉孔長的很像」、「當時光線良好，我跟他距離約三公尺」等
    語，見偵查卷第十九、二十頁）。但查被告為民國四十五年十月二十五日出生，
    年四十四歲，身高一百七十一公分，體重七十一公斤，經本院目視以觀，其身材
    略稱壯碩，核與證人所述該放火之人年五十歲、身高約一百六十公分，身材瘦小
    等情不相符合。另證人王聖賢於原審時則證結稱：當天晚上約十二點、一點時發
    現屋外很吵，本來不以為意，後來覺得好像輪胎放氣的聲音，就跑出去看，有看
    到一個人站在電梯口，其就問他在幹什麼，那個人就哇的一聲坐電梯走了，伊就
    回去報警，而那個人年紀比其大，瘦瘦高高的，臉黑黑的，但其只看一眼，不能
    很確定，因其很注意火，其不敢肯定所見到的人就是被告等語（見原審卷第二七
    頁）。觀其所述該縱火者之身高、年齡、身材壯碩等特徵，先後所供，並不相符
    ，即難以其在臺北市政府警察局刑警大隊之指認，遽認被告涉有右揭犯行。雖然
    ，證人處於當時狀況，或因情急驚慌，且事出倉卒，無法詳細辨認歹徒，或因此
    導致其前後之陳述有所出入，然本院究無法以此有瑕疵之證述遽認係被告涉有右
    揭犯行。
五、至於證人丙○○、丁○○所為證言，均僅能證明被告於火警發生前確曾至上址找
    尋莊女之事實，唯均未於現場目睹被告有放火之行為，其等所為證言，均不足以
    作為認定被告確有放火之犯行。此外，又無其他積極確切之證據足以認定被告涉
    有右揭犯行，從而，原審以被告犯罪不能證明，而為諭知被告無罪之判決，經核
    並無不合。公訴人上訴意旨，指摘原判決不當，無非以(一)被告於案發前確前往上
    址與莊女發生口角，故有放火之動機。(二)據證人王聖賢指認放火之人很像被告(三)
    人之體型，常隨時間、飲食而改變，原審認被告極為壯碩，但被告於偵查中，上
    訴人認為其並不壯碩，是被告既有放火之動機、案發時在場，而證人之指述不僅
    描述其身材，且就容貌亦有指認被告顯係該縱火之人云云。但查：被告於火災發
    生前，確曾前往上址與被害人莊惠發生爭執，事後不久，旋即有火災發生，且遭
    放火之處所，恰為莊女之住處大門，在在足以令人產生放火者即為被告之合理之
    懷疑，然者，被告於案發前與被害人丙○○發生爭執，並不等同有放火之故意，
    而證人之指述，充其量僅能證明被告於火災發生前確在上址，並不足以認定該放
    火之人即為被告；且依被告於深夜時分猶能自由進入該大樓內，姑不論如被告所
    言，伊前往上址之目的，是要找女人陪宿等情是否屬實，唯可以想見，該大樓之
    管理並不嚴密，閒雜人等竟可隨意進入，則於案發時除被告得以進入該大樓外，
    其他人等自亦有可能任意進出，是以不能以案發前被告在現場與莊女爭執，即推
    定其有放火之行為。至於人之體型，固然可能因年齡、飲食等因素而有所改變，
    而對於他人體型之描述，每因人而異，誠如原審認被告之身材壯碩，而原檢察官
    則並不認被告身材壯碩，是以不能專以證人對於犯罪嫌疑人之描述，作為認定之
    唯一標準。退而言之，縱認證人所述為真實，亦僅能證明被告於火災發生時尚在
    該大樓內，此外並無任何證據足以認定被告確有放火之行為。被告犯罪應屬不能
    證明。上訴人執以指摘原判決不當，求予撤銷改判，為無理由，應駁回其上訴。
據上論斷，應依刑事訴訟法第三百六十八條判決如主文。
本案經檢察官彭坤業到庭執行職務。
中    華    民    國    八十九    年      十二      月        十五      日
                          臺灣高等法院刑事第十八庭
                              審判長法  官  吳      敦
                                    法  官  吳  明  峰
                                    法  官  林  陳  松
右正本證明與原本無異。
如不服本判決應於收受送達後十日內向本院提出上訴書狀，其未敘述上訴之理由者並
得於提起上訴後十日內向本院補提理由書（均須按他造當事人之人數附繕本）。
                                    書記官  鎖  瑞  嶺
中    華    民    國    八十九    年      十二      月        十五      日


司法院資訊處製作；財團法人民間司法改革基金會備份。
